【裁判字號】    97,執消債更,42
【裁判日期】    981009
【裁判案由】    更生事件
【裁判全文】
臺灣嘉義地方法院民事裁定          97年度執消債更字第42號
聲  請  人  戊○○
即  債務人
債  權  人  國泰世華商業銀行股份有限公司
法定代理人  甲○○
代  理  人  己○○
債  權  人  玉山商業銀行股份有限公司
                        17號.
法定代理人  丁○○
                        17號.
代  理  人  乙○○
債  權  人  中國信託商業銀行股份有限公司
                        1至8.
                        22樓.
法定代理人  丙○○○○
                        1至8.
                        22樓.
上列當事人聲請消費者債務清理事件，本院裁定如下：
    主  文
債務人所提如附表(二)所示之更生方案應予認可。
債務人在未依更生條件全部履行完畢前，應受如附表(三)所示之
生活限制。
    理  由
一、按債務人有薪資、執行業務所得或其他固定收入，法院認更
    生方案之條件公允者，得不經債權人會議可決，逕依債務人
    之聲請或依職權以裁定認可更生方案；法院為認可之裁定時
    ，因更生方案履行之必要，對於債務人在未依更生條件全部
    履行完畢前之生活程度，得為相當之限制，消費者債務清理
    條例第64條第1項、第62條第2項分別定有明文。
二、經查，本件債務人聲請更生，業經本院以97年度消債更字第
    117號裁定開始更生程序在案，有上開裁定一份在卷可參，
    又債務人主張其從事塑膠家庭代工，每月收入約新台幣(下同)
    8,000元，且領有政府補助金每月4,000元，合計每月收入約
    12,000元，確有固定收入，且債務人名下並無不動產等較高
    價值之財產等情，有本院民國(下同)98 年3月30日調查筆錄
    、98年5月14日切結書、嘉義縣政府98年5月20日府社救字第
    0980081996號函、財政部臺灣省南區國稅局財產歸屬資料清
    單在卷足憑。次查，債務人尚有一女一子 (分別為92年7月9
    日及97年7月10日生)，則債務人所陳報更生方案履行期間每
    月必要支出費用總額10,762元 (包括家庭伙食費、水電費、
    勞健保費、交通費、子女幼稚園學費及伙食費等項目)，經
    衡酌內政部於96年9月6日以台內社字第0960139439號公告之
    97年度臺灣省低收入戶最低生活費每人每月9,829元，及參
    酌財政部公告98年度扶養免稅額每人每年82,000元 (平均每
    月為6,833元)，則上開每月支出10,762元自屬合理且必要。
    復查，債務人每月收入扣除每月支出費用後，雖僅餘1,238
    元(即12,000元－10,762元＝1,238元)，惟債務人仍願意樽
    節支出，勉力再縮減其生活開銷，而提出每月還款2,000元
    並延長還款期限至8年，總清償金額為192,000元，債務總清
    償成數達20.90%之更生方案，堪認其確有履行更生方案之誠
    意，且該更生方案核屬公允、適當且可行。
三、雖債權人陳述意見意旨略以：(1)國泰世華商業銀行股份有
    限公司(以下簡稱國泰世華銀行)：不同意更生方案，債務人
    每月平均收入12,000元尚低於支出12,886元，尚難認其具有
    薪資、執行業務所得或其他固定收入可供履行更生方案，且
    更生償還成數過低，請裁定進入清算程序。(2)玉山商業銀
    行股份有限公司(以下簡稱玉山銀行)：不同意債務人聲請更
    生事宜，薦請債務人透過最大債權銀行與各債權銀行進行個
    別協商分期還款事宜。(3)中國信託商業銀行股份有限公司
    (以下簡稱中國信託銀行)：債權人認為債務人所提更生方案
    尚非無疑，請對債務人於清償期間為生活程度一定限制等語
    。惟查：
(一)債務人提出之財產及收入狀況報告書陳報其更生方案履行期
    間每月必要支出為10,762元，並非12,886元，故每月收入扣
    除支出後，尚有餘額1,238元，又債務人亦願再降低自身之
    支出，提出每月清償2,000元之更生方案，則並非如債權人
    所稱沒有固定收入可供履行更生方案。
(二)債務人所提更生方案清償債務總額比例雖僅為20.90%，但清
    償總額已明顯高於消費者債務清理條例第64條第2項第4款「
    債務人聲請更生前2 年間，可處分所得扣除自己及依法應受
    其扶養者所必要生活費用」之金額，亦不低於同條例第142
    條「債務人繼續清償債務，而各普通債權人受償額均達其債
    權額之百分之20以上者，法院得依債務人之聲請裁定免責」
    之清償比例。則債務人既已盡其清償能力提出如附表 (二)
    所示更生方案，自難認有清償比例過低之不當。
(三)更生債權除本條例別有規定外，不論有無執行名義，非依更
    生程序不得行使其權利，消費者債務清理條例第28條第2項
    定有明文。則債務人既未具狀撤回更生之聲請，從而本件更
    生程序仍繼續進行，則更生債權人僅得依更生程序申報債權
    ，依更生方案而受滿足，禁止於更生方案外受清償，則債務
    人未與債權人個別協商分期還款事宜，尚不得謂有何錯誤可
    言。
(四)另外，債權人主張對債務人生活程度為一定之限制，則為促
    使債務人履行更生方案，並教育其合理消費觀念，本院認債
    權人之主張有理由，爰依消費者債務清理條例第62條第2項
    之規定，裁定如附表(三)所示之相當限制。
四、綜上所述，債務人所提更生條件核屬公允、適當、可行，且
    查無同條例第63條、第64條第2 項所定不應認可之消極事由
    存在，爰不經債權人會議可決，予以裁定認可該更生方案。
    又更生方案之清償方法係按債權比例清償各債權人，惟債務
    人更生方案所製作之每期清償金額表格(每期清償玉山銀行
    300元、國泰世華銀行900元、中國信託銀行800元)顯然錯誤
    ，應更正為如附表(一)所示之每期清償金額 (每期清償玉山
    銀行290元、國泰世華銀行904元、中國信託銀行806元)。另
    依同條例第62條第2項之規定，在債務人未依更生條件全部
    履行完畢前之生活程度，裁定為相當之限制，爰裁定如主文
    。
中    華    民    國    98    年    10    月    9     日
              民事第一庭 司法事務官  林吟香
上為正本係照原本作成。
如不服本裁定，應於裁定送達後10日內，以書狀向本院司法事務
官提出異議。
中    華    民    國    98    年    10    月    12    日
                            書  記  官  林昱宏


司法院資訊處製作；財團法人民間司法改革基金會備份。
